【裁判字號】    97,上易,1697
【裁判日期】    971203
【裁判案由】    妨害自由
【裁判全文】
臺灣高等法院臺中分院刑事判決        97年度上易字第1697號
上  訴  人
即  被  告  丁○○
選任辯護人  劉榮滄律師
上列上訴人因妨害自由案件，不服臺灣臺中地方法院九十七年度
易字第七二○號，中華民國九十七年八月二十一日第一審判決（
起訴案號：臺灣臺中地方法院檢察署九十六年度偵字第二二○一
四號），提起上訴，本院判決如下：
    主  文
上訴駁回。
丁○○緩刑貳年。
    事實及理由
一、本案經本院審理結果，認第一審判決認事用法及量刑均無不
    當，應予維持，並引用第一審判決書記載之事實、證據及理
    由（如附件）。
二、上訴人即被告丁○○（以下簡稱為被告）在本院審理時，仍
    否認犯罪，並辯稱：本案於案發當時，伊除與告訴人丙○有
    對話之外，並無對系爭傳單之內容有不認同之情事，伊與告
    訴人丙○從來不認識，並無向告訴人丙○出言恐嚇之必要；
    又案發前一天係丙○疑似跟蹤國立補習班之職員，伊弟陳建
    業因而拍照，所引發之糾紛，此糾紛存在伊弟陳建業與丙○
    之間，嗣經報警處理，已無任何糾紛，伊亦不致為此出言恐
    嚇告訴人丙○；另本案證人戊○○既證稱不清楚伊對丙○罵
    什麼，且辱罵並非針對戊○○，何來會因戊○○感覺到心生
    畏懼，即表示丙○亦心生畏懼之情形？又證人甲○○所證既
    屬「印象」，即非實情，可否採信即不無疑義；再者，伊否
    認曾對告訴人丙○揚稱「不要在路上落單被我們遇到，給我
    小心一點，注意一點」等言語，本案告訴人丙○在警訊指稱
    伊之恐嚇用語為「叫我不要太過分，注意一點，出去不要被
    我遇到」，在檢察官偵查中證述為「不要隨便說話，出去不
    要被我遇到」，另於原審又證述為「注意一點，不要被我遇
    到（台語）」，丙○之上開證詞與原審認定伊對告訴人丙○
    恫嚇稱「「不要在路上落單被我們遇到，給我小心一點，注
    意一點」乙情，其內容顯不相同，原審進而認定告訴人丙○
    雖年輕力壯，且身材較伊壯碩，但仍會因此心生恐懼，此部
    分認定之理由顯然擴張解釋事實，並臆測發生非真實之結果
    ，不無違誤；本案除了告訴人丙○之外，並沒有他人聽到伊
    對告訴人丙○恐嚇，伊在偵查中係因案發當時詢問丙○「你
    說這些話是什麼意思」之口氣不佳而道歉，雙方已解釋清楚
    ，應屬言語誤會；伊所經營之補習班無論在人員編制或營業
    規模，均遠小於告訴人丙○受僱之「儒林補習班」，在案發
    半年前曾發生「儒林補習班」班主任勾結黑道暴力之事件，
    伊為此心生畏懼，「儒林補習班」派出散發傳單之五、六個
    工讀生又個個身強力壯，不可能是弱勢之受害者，其等雖為
    學生，但亦非並無勾串陷伊入罪之可能，如採信其等之證詞
    ，伊才是受害者，殊非公平等語。
三、第查：
（一）本案被告於警訊已有供述：「．．．在全家便利商店門口
      遇到前天（十三日）故意攔住我弟弟及工讀生的人（指丙○），丙○就對我說【我們有找警察，你要怎麼樣】，我
      就回答他說【你講這話是什麼意思】，他（指丙○）就慢
      慢離開，我就再問他一次說【你講這話是什麼意思】，他
      （指丙○）就跑至儒林補習班內，我弟弟就對儒林補習班
      之工讀生做照相之動作，．．．」、「我只是針對丙○說
      【不要太過分】，沒有對那四名乙○○、戊○○、甲○○
      、己○○口出惡言」等語；又證人即被告之弟陳建業於檢
      察官偵訊時，亦證稱：「（拍照）目的是蒐證，因為當時
      告訴人等散發傳單內容對我們補習班不利，我覺得做拍照
      的動作，有可能嚇阻他們不再散發」之情（見偵卷第二一
      頁）；被告亦於檢察官偵訊時，坦承案發前伊有收受工讀
      生散發之傳單，且看一看就丟在地上，並另供承伊有上開
      因為丙○對伊說「我們有找警察，你要怎麼樣」，而上前
      質問告訴人丙○之情事。依據被告上開供述以及證人陳建
      業之證詞，被告以上開情詞，辯稱伊無出言恐嚇告訴人丙○之動機云云，尚與事實不符，不足採信。
（二）又本案告訴人丙○指證被告如何於上開時、地，出言對其
      施加恫嚇乙情，已據證人甲○○及戊○○證實。依據原審
      法院勘驗錄影光碟筆錄所載，被告在對告訴人丙○講話時
      ，上開二位證人均有轉身過來看（見原審卷宗第五一頁）
      ，以當時其等二人所站立位置，及被告與告訴人丙○所站
      立位置，證人甲○○及戊○○應可聽見被告所揚稱之言語
      或看見被告言語之情態，應無疑義。再就被告對告訴人丙○所恫嚇之言語部分，告訴人丙○於警、偵、審之用語雖
      有部分差異，但對於被告係以：出去在外要小心一點，不
      要被我遇到等加害生命、身體之言語對其施加恫嚇，其前
      後指證並無不一。至於上開言語有無包含「不要在路上落
      單」，其恫嚇之詞意並不因此而有所不同，且徵之告訴人
      丙○所提出之刑事補充告訴理由狀亦有此部分指訴，尚難
      因其在警、偵、審之用語部分差異，即認定其指證不可採
      信。又本案證人甲○○於原審作證時，已距案發當時有相
      當期間，其自係依憑「印象」而為證詞，原審法院亦係因
      其係在場目擊證人，再佐以其他證據，而採信其證詞，此
      並不違證據法則。尚無從以其證詞有「我印象中．．．」
      之陳述，即認定其證詞非屬實情。另加害他人生命、身體
      之手段有多端，非必定要二人空手互搏。謂有人被他人恫
      嚇：出去不要被我遇到，要注意（小心）一點等言語，僅
      因身材高大，即不會心生畏懼，此部分辯解顯違情理，不
      足採信。單以被告自承在案發當時有對告訴人丙○質問「
      你講這話是什麼意思」、「不要太過分」等語，但此後未
      見告訴人丙○有何回應，即避入「儒林補習班」乙情觀之
      ，被告以告訴人丙○年輕力壯，且身材較伊壯碩之情，即
      辯稱其不會因受伊恫嚇而心生恐懼云云，顯非可信。原審
      判決將證人戊○○之證詞，採為被告犯罪之佐證，並無違
      誤。
（三）本案被告所經營之補習班之編制或營業規模，縱使遠小於
      告訴人丙○受僱之「儒林補習班」，另縱使在本案案發之
      半年前，曾發生「儒林補習班」班主任勾結黑道暴力之事
      件，但提出不實告訴要負誣告罪責，為不實證詞亦須負偽
      證罪責，尚無從以被告所辯上情，即推認告訴人丙○與本
      案上開證人曾僅因受僱「儒林補習班」即甘冒上開罪責而
      共同構詞誣陷被告。如再依據本案於偵查中，雖有四人提
      出告訴，但其後在偵查中，除告訴人乙○○因認被告有對
      其出言辱罵「幹你娘」而不願撤回告訴之外，其餘之告訴
      人戊○○、己○○、丙○等三人均已無意訴究而具狀表示
      要撤回告訴（見偵卷第四一至四三頁）等情節觀之，被告
      此部分所辯亦非可認與事實相符。
（四）綜上理由，本院認原判決之認事用法及量刑均無不當，被
      告之上訴核無理由，應予駁回。
四、本案被告之上訴雖無理由，惟被告在本案犯行之前，並無犯
    罪紀錄，有本院被告全國前案紀錄表在卷可稽。被告有大學
    學歷，其於本案因一時失慮而罹刑典，其犯罪情節並非重大
    ，被害人丙○亦於偵查中即提出撤回告訴狀，表示無意再訴
    究被告之罪責，經此偵、審程序及刑罰之宣告後，應足促使
    被告心生警惕，諒無再犯之虞，本院因認其所受刑罰之宣告
    以暫不執行為適當，爰併予宣告緩刑二年，用啟自新。
五、據上論斷，應依刑事訴訟法第三百七十三條、第三百六十八
    條、刑法第七十四條第一項第一款，判決如主文。
本案經檢察官庚○○到庭執行職務。
中    華    民    國    97    年    12    月     3    日
            刑事第三庭   審判長法  官   王  增  瑜
                               法  官   梁  堯  銘
                               法  官   廖  柏  基
上列正本證明與原本無異。
不得上訴。
                               書記官   曾  煜  智
中    華    民    國    97    年    12    月     3    日


司法院資訊處製作；財團法人民間司法改革基金會備份。
